【裁判字號】    90,自,127
【裁判日期】    900912
【裁判案由】    詐欺
【裁判全文】
臺灣彰化地方法院刑事裁定                            九十年度自字第一二七號
    自  訴  人  甲○○○股份有限公司  設彰化縣彰化市○○路九十號
    代  表  人  李淑珠
    被      告  丁○
                乙○○
                丙○○
右列被告等因詐欺案件，經自訴人提起自訴，本院裁定如左：
    主  文
自訴駁回。
    理  由
一、自訴意旨略以：被告丁○、乙○○、丙○○明知其無能力兌付支票，仍於民國八
    十九年四月三十日簽發新台幣五萬六千一百元整支票一張，以返還自訴人代為支
    付香港公司之商業登記證費，嗣該張支票屆期經自訴人提示後，未獲付款，因認
    被告涉有刑法第三百三十九條第一項之詐欺罪嫌。
二、按法院或受命法官於自訴案件第一次審判期日前訊問及調查結果，如認為案件有
    刑事訴訟法第二百五十二條至第二百五十四條之情形者，得以裁定駁回其自訴，
    同法第三百二十六條第三項定有明文。第按，犯罪事實應依證據認定之，無證據
    不得推定其犯罪事實，刑事訴訟法第一百五十四條定有明文。又所謂認定犯罪事
    實之證據，係指足以認定被告確有犯罪行為之積極證據而言，如未發現相當證據
    ，或證據不足以證明，自不能以推測或擬制之方法，以為裁判基礎；再自訴人之
    指訴，係以使被告受刑事訴追為目的，是其陳述是否與事實相符，仍應調查其他
    事實以資審認，始得為不利被告之認定，分據最高法院四十年台上字第八六號、
    五十二年台上字第一三○○號判例闡釋在案。又刑法第三百三十九條第一項詐欺
    罪之成立，以意圖為自己或第三人不法之所有，以詐術使人將本人或第三人之物
    交付為要件。所謂以詐術使人交付，必須被詐欺人因其詐術而陷於錯誤，若其所
    用之方法，不能認為詐術，亦不致使人陷於錯誤，即不構成該罪，最高法院四十
    六年臺上字第二六○號著有判例可資參照。
三、自訴人認被告等涉有上揭犯嫌，係以：被告等交付支票時該支票帳戶業有退票紀
    錄，是被告等說一定會兌現，伊才收票的，不料仍遭退票等語；訊據被告丁○、
    乙○○堅詞否認有何詐欺犯行，辯稱：是公司經營不善致支票無法兌現，絕無存
    心詐欺自訴人等語。經查，本院調取該支票帳戶自八十八年六月至八十九年六月
    之交易明細及退票紀錄，該支票帳戶經常有數十萬、上百萬之資金進出，資金往
    來情況正常，雖自八十九年一月四日起開始有退票紀錄，惟旋即補足差額，至八
    十九年四月二十日止共補足差額二十五筆，亦即雖有退票，但被告等猶陸續使二
    十五張支票兌現，迨至八十九年五月十九日始成拒絕往來戶，是被告等於交付票
    據時應有心挽回公司之財務，尚難遽認有詐欺犯意；自訴人亦自承：於收受票據
    時已知該支票帳戶有退票紀錄，及之前為被告等處理在香港公司之商業登記證事
    務已有二、三年，故難認被告等有施用詐術使自訴人陷於錯誤；本件應屬債務不
    履行之民事糾葛，應循民事訴訟途徑解決，與詐欺取財之刑責無涉。此外，復查
    無其他積極證據證明被告有何詐欺犯行，尚難僅以被告所簽發之支票未兌現，遽
    認債務人自始即具詐欺之故意及為詐術行為，本件既無法證明被告犯罪，依照首
    開說明，本件自訴自應予以駁回。
三、據上論斷，應依刑事訴訟法第三百二十六條第三項、第二百五十二條第十款裁定
    如主文。
中      華      民      國    九十    年      九      月     十二       日
                                臺灣彰化地方法院刑事第一庭
                                    法      官  吳  俊  螢
右正本證明與原本無異。
如不服本裁定，應於裁定送達後五日內向本院提出抗告狀( 須附繕本 )。
                                    法院書記官  莊  素  美
中      華      民      國    九十    年      九      月     十四       日


司法院資訊處製作；財團法人民間司法改革基金會備份。
